【裁判字號】    97,訴,1922
【裁判日期】    980227
【裁判案由】    毒品危害防制條例
【裁判全文】
臺灣基隆地方法院刑事判決              97年度訴字第1922號
公  訴  人  臺灣基隆地方法院檢察署檢察官
被      告  乙○○
上列被告因違反毒品危害防制條例案件，經檢察官提起公訴（97
年度毒偵字第2922號），被告並為有罪陳述，本院合議庭乃裁定
由受命法官獨任以簡式審判程序進行審理，並判決如下：
    主  文
乙○○施用第一級毒品，累犯，處有期徒刑柒月。
    事  實
一、前案紀錄：
  (一)累犯紀錄：
    乙○○前因(甲)違反肅清煙毒條例等案件，經臺灣高等法院於
    民國78年12月27日，以78年度上訴字第4064號判決有期徒刑
    四年、十二年，應執行有期徒刑十五年確定，79年2 月20日
    發監執行、84年1 月28日假釋出監；乃其假釋付保護管束期
    間猶未屆滿，乙○○旋又分別因(乙)違反肅清煙毒條例案件，
    經臺灣高等法院於84年9 月12日，以84年度上訴字第4812號
    判決有期徒刑四月確定；(丙)違反肅清煙毒條例案件，經臺灣
    臺北地方法院於85年4 月24日，以84年度訴字第2696號判決
    有期徒刑三年二月確定。所犯(乙)(丙)二案則與(甲)案經撤銷假釋
    後之所餘刑期（殘刑九年三月九日）合併計算執行期間，84
    年12月29日再經發監，94年7 月6 日再經假釋出監；詎乙○
    ○於前開假釋付保護管束期間，竟又因(丁)犯詐欺案件，經本
    院於95年9 月28日，以95年度易字第384 號判決有期徒刑三
    月確定，嗣其前開假釋遂再遭撤銷；乃其猶未發監執行(甲)(乙)
    (丙)三案所餘刑期暨(丁)案所處徒刑，中華民國九十六年罪犯減
    刑條例旋於96年7 月16日公布施行，所犯(甲)(乙)(丙)(丁)四案遂經
    依法減刑、定刑（(甲)(丙)(丁)三案係由本院以96年度聲減字第11
    89號裁定減刑；(乙)案則另由臺灣高等法院以97年度聲減字第
    1224號裁定減刑），再由檢察官指揮而於96年8 月2 日發監
    執行，並於97年7 月4 日赦免餘刑而經釋放出監。
  (二)施用毒品紀錄：
    乙○○前因初犯施用毒品案件，經觀察、勒戒後，認有繼續
    施用毒品之傾向，經法院裁定強制戒治，俟96年8 月2 日始
    因完成毒癮戒斷療程而經釋放出所，並由臺灣基隆地方法院
    檢察署檢察官於同日，以96年度戒毒偵字第20號為不起訴處
    分確定。
二、本案事實：
    乙○○猶不思戒除毒癮，復於前揭一(二)所述之強制戒治執行
    完畢以後之五年以內，另行萌生施用第一級毒品海洛因之犯
    意，於97年9 月30日晚間8 時，在基隆市○○○路40號2 樓
    租住處所，將海洛因捲置香煙內點火燒烤使生霧化白煙再以
    口鼻吸食，藉以施用第一級毒品海洛因1 次。乃為警於97年
    10月1 日晚間8 時15分通知到場採尿送驗，結果呈嗎啡（海
    洛因代謝後尿液檢出成份）陽性反應，而悉上情。
三、案經基隆市警察局第四分局移送臺灣基隆地方法院檢察署檢
    察官偵查起訴。
    理  由
壹、程序事項
    本案被告乙○○所犯者非為死刑、無期徒刑、最輕本刑為三
    年以上有期徒刑之罪或高等法院管轄之第一審案件，其於準
    備程序進行中，先就被訴事實為有罪之陳述，經告知其簡式
    審判程序之旨，並聽取公訴人、被告之意見後，本院業已依
    刑事訴訟法第二百七十三條之一第一項規定，裁定由受命法
    官獨任以簡式審判程序進行本案之審理。
貳、實體事項
一、前揭事實業據被告乙○○於本院審理時坦承在卷；且被告經
    通知到場所採集之尿液檢體，經送請臺灣檢驗科技股份有限
    公司以氣相層析質譜儀法為確認檢驗之結果，呈嗎啡（海洛
    因代謝後尿液檢出成份）陽性反應。此亦有臺灣檢驗科技股
    份有限公司97年10月20日CH/2008/A0152 號濫用藥物檢驗報
    告各1 份，暨足與上開檢驗報告相對應之尿液檢體對照表各
    1 件在卷可憑；參之以酵素免疫分析或薄層定性分析等方式
    為初步篩檢者，檢驗結果雖有相當程度偽陽性之可能，然以
    氣（液）相層析、質譜分析之儀器為交叉確認者，檢驗結果
    出現偽陽性之機率則極低，因而具有公信力，核足為對涉嫌
    人不利之認定；尤以「毒品施用後於尿液、血液中可檢出之
    最大時限，與施用劑量、施用頻率、施用方式、施用者飲水
    量之多寡、個人體質、代謝情況、檢體收集時間點及所用檢
    測方法之靈敏度等因素有關，因個案而異。依據Clarke's I
    solation Identification of Drugs第二版記載，血液中藥
    物之半衰期（濃度減半所需時間）分別為古柯鹼0.7-1.5 小
    時、海洛因3 分鐘（其代謝物為嗎啡2-3 小時）、嗎啡2-3
    小時、大麻20-36 小時、安非他命12小時（當尿液偏酸性時
    ，為4-8 小時）、甲基安非他命9 小時、Ketamine 2-4小時
    ，而MDMA約8.49小時。一般於尿液中可檢出之最大時限，古
    柯鹼為施用後1-4 天、海洛因2-4 天、嗎啡2-4 天、大麻1-
    10天、安非他命1-4 天、甲基安非他命1-5 天、MDMA1-4 天
    、MDA 1-4 天、Ketamine2-4 天。」此復曾經行政院衛生署
    藥物食品檢驗局以92年7 月23日管檢字第0920005609號函釋
    在案。勾稽以觀，足見被告於本院審理時之任意性自白，與
    事實相符，堪可採信。再者，被告查有如本判決事實欄一(二)
    所載施用毒品之前案紀錄。觀諸卷附臺灣高等法院被告前案
    紀錄表、不起訴處分書內容即明。從而，本案事證明確，被
    告於初犯施用毒品案件之五年以內，再犯施用毒品之犯行，
    堪可認定，應依法論科。
二、論罪科刑：
  (一)查海洛因、安非他命類分別係毒品危害防制條例所列管之第
    一級、第二級毒品，此為該條例第二條第二項第一款、第二
    款所明定。按犯毒品危害防制條例第十條之罪（施用毒品罪
    ）者，檢察官應聲請法院裁定，令被告入勒戒處所觀察、勒
    戒，經勒戒處所陳報，認受觀察、勒戒人無繼續施用毒品傾
    向者，應即釋放，並為不起訴之處分；認有繼續施用毒品傾
    向者，即應聲請法院裁定令入戒治處所強制戒治，俟強制戒
    治期滿釋放，再為不起訴之處分。惟依上揭規定觀察勒戒或
    強制戒治執行完畢釋放後，五年內再犯毒品危害防制條例第
    十條之罪（施用毒品罪）者，檢察官即應依法追訴，毒品危
    害防制條例第二十條第一項、第二項、第二十三條第二項分
    別定有明文。
  (二)核被告於初犯施用毒品案件以後之五年以內，再犯施用第一
    級毒品海洛因之行為，係犯毒品危害防制條例第十條第一項
    之施用第一級毒品罪。被告施用毒品前、後持有第一級毒品
    海洛因之低度行為，應為其施用第一級毒品之高度行為所吸
    收，不另論罪。
  (三)查起訴書雖誤繕被告施用毒品之時間、地點，然此業據蒞庭
    檢察官於未變動其社會基本事實同一性之前提下，當庭更正
    如本判決事實欄之所載，此有本院審判筆錄在卷可稽；核此
    更正範圍，亦無礙於原起訴所特定之事實。本於檢察一體之
    原則，本院當以蒞庭檢察官所到庭更正者，為起訴所指之犯
    罪時、地。
  (四)被告查有如本判決事實欄一(一)所載之犯罪科刑及刑之執行情
    形，此有臺灣高等法院被告前案紀錄表在卷可考。乃於前案
    有期徒刑受一部之執行而經赦免後，五年以內，故意再犯本
    起最重本刑有期徒刑以上之罪，為累犯，應依刑法第四十七
    條第一項規定，加重其刑。
  (五)本院審酌被告犯罪之動機、吸食頻率、曾有施用毒品之前科
    仍不知戒除，惟慮及其犯後坦承犯行、所犯乃戕害自己身心
    健康，尚未危及他人等一切情狀，量處如主文所示之刑。
據上論斷，應依刑事訴訟法第二百七十三條之一第一項、第二百
九十九條第一項前段，毒品危害防制條例第二十三條第二項、第
十條第一項，刑法第十一條前段、第四十七條第一項，判決如主
文。
本案經檢察官甲○○到庭執行職務。
中    華    民    國    98    年    2     月    27    日
                  刑事第四庭法  官  王慧惠
以上正本證明與原本無異。
如不服本判決應於收受送達後10日內向本院提出上訴書狀，並應
敘述具體理由；其未敘述上訴理由者，應於上訴期間屆滿後20日
內向本院補提理由書 (均須按他造當事人之人數附繕本)「切勿
逕送上級法院」。
中    華    民    國    98    年    2     月    27    日
                            書記官  王一芳
附錄論罪法條：
毒品危害防制條例第10條第1 項
施用第一級毒品者，處6 月以上5 年以下有期徒刑。


司法院資訊處製作；財團法人民間司法改革基金會備份。
